【裁判字號】    98,上易,1035
【裁判日期】    981223
【裁判案由】    侵權行為損害賠償
【裁判全文】
臺灣高等法院民事判決                98年度上易字第1035號
上  訴  人  甲○○
被上訴人    乙○○
上列當事人間請求侵權行為損害賠償事件，上訴人對於中華民國
98年9 月30日臺灣臺北地方法院98年度訴字第1018號第一審判決
提起上訴，本院於98年12月9日言詞辯論終結，判決如下：
    主  文
上訴駁回。
第二審訴訟費用由上訴人負擔。
    事  實  及 理 由
壹、程序方面：
    上訴人經合法通知，無正當理由而未於言詞辯論期日到場，
    爰依被上訴人之聲請，由其一造辯論而為判決。
貳、實體方面：
一、被上訴人主張：上訴人於民國97年5 月14日16時30分許，在
    臺北縣新店市○○路○○道旁機車道將騎乘機車之被上訴人
    攔下，強搶機車鑰匙，基於傷害之故意，手持安全帽、木棒
    （掃把）毆打被上訴人，致被上訴人受有腦震盪、左臉部、
    胸壁、背、右膝、右上臂等多處挫擦傷等傷害。被上訴人因
    此次事件被調職到高雄數月，每週來回臺北及高雄，嚴重影
    響被上訴人之日常生活，上訴人之傷害行為亦造成被上訴人
    巨大之心理創傷，爰依民法第184條第1項前段、第193條第1
    項、第195條第1項之規定，請求賠償醫藥費新臺幣（下同）
    320元及精神慰撫金100萬元等語。於原審並聲明：(一)上訴人
    應給付被上訴人1,000, 320元，及自起訴狀繕本送達翌日起
    至清償日止，按年息5 ％計算之利息。(二)被上訴人願供擔保
    ，請准宣告假執行。
二、上訴人則以：本事件衝突之起因，係因被上訴人與上訴人之
    妻涉有相姦之行為，上訴人獲悉後氣憤難當，嗣於97年5 月
    14日於途中巧遇被上訴人，乃上前就此事質問，不料竟遭被
    上訴人以「玩你老婆又怎樣？」等語奚落，一時激憤，遂與
    被上訴人互毆。又縱使被上訴人曾調往高雄任職，非可斷定
    係因本傷害事件造成，且因被上訴人與上訴人之妻於同公司
    任職，上訴人之妻為被上訴人之下屬，今被上訴人與上訴人
    之妻涉及此一不名譽事件，應已為公司所知悉，極有可能因
    此遭調職，故其調職難謂與前述傷害事件有因果關係等語置
    辯，於原審聲明：(一)被上訴人之訴駁回。(二)如受不利判決，
    願供擔保請准宣告免為假執行。
三、原審判決上訴人應給付被上訴人30,320元，及自民國98年 5
    月29日起至清償日止，按週年利率5%計算之利息。被上訴人
    其餘之訴駁回。被上訴人就其敗訴部分未聲明上訴，上訴人
    就其中逾304元部分聲明不服，其上訴聲明：(一) 原判決關於
    命上訴人給付逾304元部分廢棄，(二) 上開廢棄部分，被上訴
    人在第一審之訴駁回。(三)第一、二審訴訟費用由被上訴人負
    擔。被上訴人之答辯聲明：上訴駁回。
四、兩造不爭執之事實：
  (一)上訴人於97年5 月14日16時30分許，在臺北縣新店市○○路
    ○○道旁機車道，基於傷害故意手持安全帽、木棒（掃把）
    毆打被上訴人，致被上訴人受有腦震盪、左臉部、胸壁、背
    、右膝、右上臂等多處挫擦傷等傷害。上訴人上開傷害行為
    ，業經原法院97年度簡字第4167號刑事簡易判決處上訴人拘
    役30日確定，並執行完畢。
  (二)上訴人同意因前開傷害行為，應對被上訴人負侵權行為損害
    賠償責任，且被上訴人為治療前開傷勢，有支出醫藥費320
    元，並經上訴人同意如數賠償。
  (三)被上訴人因與上訴人之妻涉有相姦罪嫌，經臺灣板橋地方院
    於98年5 月14日以98年度易字第48號刑事判決判處罪刑在案
    ，被上訴人提起上訴，嗣經本院於98年8月3日以98年度上易
    字第1529號判決公訴不受理確定。
五、按當事人於言詞辯論時為訴訟標的之捨棄或認諾者，應本於
    其捨棄或認諾，為該當事人敗訴之判決，民事訴訟法第 384
    條定有明文。查被上訴人主張依民法第184條第1項前段、第
    193條第1 項之規定，請求上訴人給付醫藥費320元，經上訴
    人同意而當庭為認諾。從而，依前開法條規定，自應認被上
    訴人上開請求，為有理由。
六、次按因故意或過失，不法侵害他人之權利者，負損害賠償責
    任。故意以背於善良風俗之方法，加損害於他人者亦同。民
    法第184條第1項定有明文。又不法侵害他人之身體、健康、
    名譽、自由、信用、隱私、貞操，或不法侵害其他人格法益
    而情節重大者，被害人雖非財產上之損害，亦得請求賠償相
    當之金額，民法第195條第1項亦有明文。而不法侵害他人之
    人格權，被害人受有非財產上損害，請求加害人賠償相當金
    額之慰撫金時，法院對於慰撫金之量定，應斟酌實際加害情
    形、所造成之影響、被害人痛苦之程度、兩造之身分地位經
    濟情形及其他各種狀況，以核定相當之數額（最高法院47年
    台上字第1221號、51年台上字第223 號判例參照）。查上訴
    人於上開時、地因不法侵害被上訴人身體權，造成被上訴人
    精神上之痛苦，是被上訴人主張依民法第184條第1項前段、
    第195條第1項之規定，請求上訴人賠償其非財產上之損害，
    自屬有據。次查，上訴人抗辯本事件衝突之起因，係因被上
    訴人與上訴人之妻涉有相姦之行為，上訴人獲悉後氣憤難當
    ，嗣於上開時地巧遇上訴人，前就此事質問，不料竟遭被上
    訴人以「玩你老婆又怎樣」等語奚落，一時激憤遂與被上訴
    人互毆等語，業據上訴人提出臺灣板橋地方法院98年度易字
    第48號刑事判決附卷可稽，是上訴人抗辯其係一時激憤應非
    無據；參以被上訴人之傷害情形及所造成之影響，及被上訴
    人為大專畢業，目前任職飛碟貿易公司業務部北區區經理，
    月收入約為7、8萬以上，於96年度薪資所得為63萬2,452元
    ；而上訴人為高中畢業，每月收入約5萬到6萬，於96年度薪
    資所得為756, 769元等情，經兩造陳述明確，且有兩造之稅
    務電子閘門財產所得調件明細表附卷可稽。審酌兩造之身分
    、職業、經濟能力、上訴人加害之程度、被上訴人所受之損
    害等一切情狀，認被上訴人請求上訴人賠償3 萬元為適當，
    逾此部分之請求，尚非有據，應予駁回。
七、綜上所述，被上訴人依侵權行為法律關係請求上訴人給付被
    上訴人30,320元，及自起訴狀繕本送達翌日即98年5 月29日
    起至清償日止，按年息5%計算之利息為有理由，應予准許；
    逾此部分即無理由，應予駁回。是則原審判命上訴人如數給
    付，並依職權宣告假執行，並為供擔保免為假執行之宣告，
    於法並無不合，上訴意旨指摘原判決逾304 元部分不當，求
    予廢棄改判，為無理由，應予駁回。
八、據上論結，本件上訴為無理由，依民事訴訟法第463條、第
    449條第1項、第385條第1項、第78條，判決如主文。
中    華    民    國    98    年    12    月    23    日
                  民事第二庭
                      審判長法  官  吳謙仁
                            法  官  黃莉雲
                            法  官  蘇瑞華
正本係照原本作成。
不得上訴。
中    華    民    國    98    年    12    月    25    日
                            書記官  高澄純

司法院資訊處製作；財團法人民間司法改革基金會備份。
